最　高　行　政　法　院　判　決　　　　　　　　　　　九十一年度判字第六三號
　　原　　　告　蘇港貨運股份有限公司
　　代　表　人　甲○○
　　被　　　告　宜蘭縣稅捐稽徵處
　　代　表　人　乙○○
右當事人間因營業稅事件，原告不服財政部中華民國八十八年十二月二十七日台財訴
字第○八八一三五○七四○號再訴願決定，提起行政訴訟。本院判決如左：
　　主  文
原告之訴駁回。
訴訟費用由原告負擔。
　　事  實
緣原告於八十七年四月間向南陽實業股份有限公司購買本田牌小客車乙部，金額新台
幣（以下同）八三八、○九五元，為不得扣抵銷項稅額之進項，原告於申報八十七年
三、四月份銷項稅額時，持該不得扣抵之MZ00000000號等二紙發票扣抵當期
銷項稅額，致虛報進項憑證金額共計八三八、○九五元，逃漏營業稅四一、九○五元
。案經被告於八十七年七月八日查獲後，原告始補報繳所漏稅額，被告乃就逃漏稅額
四一、九○五元科處二倍罰鍰八三、八○○元（計至百元）。原告不服，主張其購進
本田汽車係供營業專用車並非一般轎車，提供勞務而獲取收入，為實際之需要及成本
的節省，申請復查結果，被告以原告於八十七年三、四月份尚有留抵稅額二四、六六
三元，應予扣除為由，重核改處罰鍰三四、四○○元。原告不服，提起一再訴願，遞
遭決定駁回，遂提起行政訴訟。茲摘敘兩造訴辯意旨如次：
原告起訴意旨略謂：
一、營業稅法第十九條及細則第二十六條規定：提供營務之乘人小汽車其進項稅額得
    以扣抵銷項稅額。
二、一般運輸業承包山上載運貨物之習慣以卡車為運輸工具，非以小客車為載運，然
    原告財產目錄固定資產有卡車二十輛、小貨車一輛、自用乘人小汽車一輛（公司
    負責人及經理使用，其進項稅額未扣抵銷項稅額）、及本案營業用乘人汽車一輛
    為四速自動變速箱，如智慧型電腦控制斜坡，可行經山坡小徑或涉入淹水泥路（
    特殊訂購進口車輛），供油品、物料及維修人員之載運於山區○○道路，一般卡
    車及轎車無法到達。為適應特殊地形諸如合歡山及產業道路載運貨物及人員，即
    以小客車為主要運輸工具，再訴願決定以「一般運輸業承包山上載運貨物之習慣
    以卡車為運輸工具，非以小客車為載運」而駁回原告請求，過於武斷，於事實不
    符。且原告購買二輛乘人小汽車，一輛供職員使用，購入時進項稅額並無扣抵銷
    項稅額，另一輛為本案特殊定購進口車輛之四輪傳動適於山上使用之供營業用小
    客車，依營業稅法規定其進項稅額得以扣銷項額。
三、原告已具書承諾違章之事實，查承諾書之製作為被告告知原告裁罰所必備之文件
    ，否則加重處罰，依據行政法院六十七年第八十八號判例，與事實不符之承諾書
    ，稽徵機關不得作為漏稅之依據。本案承諾書與事實之不符，自不作為補稅處罰
    之基礎。綜上所述，請判決撤銷原處分及一再訴願決定等語。
被告答辯意旨略謂：
一、按「進項稅額，指營業人購買貨物或勞務時，依規定支付之營業稅額。」、「營
    業人有左列進項稅額，不得扣抵銷項稅額．．．五、自用乘人小汽車。．．．」
    、「納稅義務人有虛報進項稅額者，除追繳稅款外，按所漏稅額處一倍至十倍罰
    鍰」及「本法第十九條第一項第五款所稱自用乘人小汽車，係指非供銷售或提供
    勞務使用之九座以下乘人小客車。」為營業稅法第十五條第二項、第十九條第一
    項第五款、第五十一條第五款及營業稅法施行細則第二十六條第二項所明定。
二、原告於八十七年四月間向南陽實業股份有限公司購買本田汽車乙部，金額計八三
    八、○九五元，為不得扣抵銷項稅額之進項，原告於申報當期銷項稅額時，卻持
    是項不得扣抵之MZ00000000號等二紙發票扣抵當期銷項稅額，致虛報進
    項稅額四一、九○五元。案經被告於八十七年七月八日查獲後始補報繳所漏稅額
    ，其違反營業稅法第十五條第二項、十九條第一項第五款規定之違章事證，臻以
    明確，有案附承諾書、統一發票、系爭車輛新領牌照登記書等可稽，被告乃依同
    法第五十一條第五款規定，按所漏稅額處二倍罰鍰計八三、八○○元。並無不合
    。
三、本件系爭車輛之牌照類別、用途、車別及座位數等既分別登記為『自用』、『一
    般』、『小客車』及『五人』，非為『營業』、『貨運』『小客貨』或『十人座
    以上』，被告依首揭規定，認定該車係屬為營業稅法第十九條第一項規定之『自
    用乘人小汽車』，洵無不合。
四、所謂『自用小客車』，依道路交通安全規則第二條第一項第二款、第三條第一款
    及第四條第一款規定，係指『自用』而『非經營客貨運』之『載乘座位在九座以
    下乘人客』四輪以上之汽車，亦即本件系爭車輛非屬經營客貨用，始能據以登記
    為自用小客車，是原告辯稱該車係為供營業上使用乙節，既與常理有悖。按舉證
    責任分配學說之特別事實說（非常態），原告當應負舉證責任，然渠現既未能提
    出相關之積極事證，以實其說，足證原告所稱係屬臨訟推諉之詞，不足採信。
五、原告現雖改稱其所製作之承諾書與事實不符，惟查案附承諾書係在原告自由意志
    下所具結，應有其法定效力，依案重初供原則，原告既未能提出其他反證以資證
    明，自不容許事後片面之詞予以否定，是原告復執陳詞，重為主張，自不足採。
    綜上所述，請判決駁回原告之訴等語。
　　理  由
按「營業人左列進項稅額，不得扣抵銷項稅額：．．．五、自用乘人小汽車。．．．
」、「納稅義務人，有左列情形之一者，除追繳稅款外，按所漏稅額處一倍至十倍罰
鍰，並得停止其營業：．．．五、虛報進項稅額者。．．．」為行為時營業稅法第十
九條第一項第五款、第五十一條第五款所明定。本件原告於八十七年四月間向南陽實
業股份有限公司購買本田牌小客車乙部，金額新台幣（以下同）八三八、○九五元，
為不得扣抵銷項稅額之進項，原告於申報八十七年三、四月份銷項稅額時，持該不得
扣抵之MZ00000000號等二紙發票扣抵當期銷項稅額，致虛報進項憑證金額共
計八三八、○九五元，逃漏營業稅四一、九○五元。案經被告於八十七年七月八日查
獲，取有承諾書及發票影本附卷可稽，原告旋於查獲後之八十七年九月七日補報補繳
所漏稅額，被告初查認定違章事證明確，乃處以所漏稅額二倍罰鍰計八三、八○○元
。原告不服，主張該部汽車係行駛於山上之營業用途云云，申經被告復查決定以，依
一般運輸業承包山上載運貨物之習慣，其油品或物料或維修人員之載運均以卡車為運
輸工具，而非原告所謂以小客車載運，故其所言不足採信，又原告亦已具書承諾違章
之事實，被告依規定按所漏稅額裁處兩倍八三、八○○元罰鍰尚無不當。惟原告於八
十七年三、四月份尚有留抵稅額二四、六六三元，應予扣除為由，遂重新認定漏稅額
為一七、二四二元，改按所漏稅額處二倍罰鍰計三四、四○○元。原告仍表不服，復
主張其購進本田汽車係供營業專用車，並非一般轎車，除載貨外，尚需載運人員及裝
備食物支援山區，比卡車節省成本，用於提供勞務而獲取收入，復查決定稱一般運輸
業習慣，以卡車為運輸工具，過於武斷，有失公平等語。訴經台灣省政府訴願決定及
財政部再訴願決定，以依案附汽車新領牌照登記書所載，系爭車輛之牌照類別為「自
用」非營業，牌照用途為「一般」非貨運，車別為「小客車」非小客貨，且係五人座
小客車而非九人座客貨兩用車。原告所購進之系爭車輛既登記以「自用」請領牌照，
核屬營業稅法第十九條第一項規定之自用乘人小汽車，自堪認定，是其所支付之進項
稅額自不得扣抵銷項稅額。又查依一般運輸業承攬山上載運貨物之習慣，均以卡車為
其運輸工具，縱如所訴為節省成本，亦皆以小貨車或小客貨（即客貨兩用車）為主，
惟系爭汽車為五人座小客車，顯有違常情，又原告持該等不得扣抵之發票申報扣抵當
期銷項稅額之違章事實，業經其具結認諾在案，又參諸行政法院三十六年判字第十六
號判例「當事人主張事實須負舉證責任，倘其所提出之證據不足為主張事責之證明，
自不能認其主張之事實為真實」之意旨，原告提供之承攬信大水泥股份有限公司之委
運合約書，尚不足以證明系爭車輛為營業用而非自用，所訴核無足採等情，因而駁回
原告之訴願、再訴願。經核與首開規定無違。原告茲起訴主張如事實欄起訴意旨所載
，經查：（一）、首開法條所稱之自用乘人小汽車，係指汽車依其性質使用於搭乘人
員，且實際上供營業主體內部之使用者而言，有別於供銷售之用，如汽車商行之出售
，或供提供勞務使用，如客運業用以載運客人者。本件原告經營貨運業，無銷售汽車
或用以提供載客服務之業務，其購入系爭汽車，依車籍資料屬示，為自用小客車，並
有照片為證，性質上使用於搭乘人員，又係供原告內部使用，自屬自用乘人小汽車。
（二）、原告主張為保持其卡車在山區運貨之順暢，以系爭進口汽車供載運油品、物
料及維修人員之用，而省成本云云，即以乘人小客車作為貨車使用，不合常理，已如
前述，並非可採。況仍不能改變系爭汽車係使用於乘人之性質，及其自己內部使用之
事實。（三）、原告主張所立承諾書係遭告知為裁罰必備文件，否則將受重罰始書立
云云，並無佐證，難認非出於任意而與事實不符。從而被告復查決定以原告將不得列
報之進項稅額申報扣抵銷項稅額，有虛報進項稅額情事，其結果扣除留底稅額仍逃漏
營業稅一七、二四二元，遂變更初查核定，改處罰鍰三四、四○○元，揆諸首開規定
，尚無違誤。訴願、再訴願決定遞予維持，均無不合。起訴為無理由，應予駁回。
據上論結，本件原告之訴為無理由，爰依行政訴訟法施行法第二條、行政訴訟法第九
十八條第三項前段，判決如主文。
中　　華　　民　　國　　九十一　　　年　　 一 　　　　月　　 十一 　　　日
                    最 高 行 政 法 院  第 一 庭
                                審 判 長 法  官　　　黃　綠　星
                                         法  官      彭  鳳  至
                                         法  官　　　蔡　進　田
                                         法  官　　　黃　璽　君
                                         法  官　　　廖　宏　明
右  正  本  證  明  與  原  本  無  異
　　　　　　　　　　　　　　　　　　　　 法院書記官　邱  彰  德
中　　華　　民　　國　　九十一　　　年　　　一　　　　月　　　十四　　　日
